【裁判字號】    97,易,3031
【裁判日期】    971031
【裁判案由】    賭博
【裁判全文】
臺灣臺中地方法院刑事判決              97年度易字第3031號
公  訴  人  臺灣臺中地方法院檢察署檢察官
被      告  乙○○
上列被告因賭博案件，經檢察官聲請以簡易判決處刑（聲請案號
：97年度偵字第2094號），本院臺中簡易庭認不宜逕以簡易判決
處刑（97年度中簡字第685號），應適用通常訴訟程序審判，本
院判決如下：
    主    文
乙○○無罪。
    理    由
一、公訴意旨略以：被告乙○○係址設臺中縣太平市○○路91號
    「麻吉超商」之店員，其與負責人即本案共犯甲○○（涉嫌
    賭博罪部分，另經檢察官提起公訴後，刻正由本院另以97年
    度訴字第1113號審理中）共同基於意圖營利供給賭博場所及
    賭博之犯意聯絡，由甲○○自不詳日起，在上址「麻吉超商
    」公眾得出入場所內，擺放電子遊戲機，並由甲○○自96年
    8月間起，僱用乙○○擔任店員，為賭客兌換代幣以把玩機
    台，而以前述電子遊戲機台與不特定人對賭營業牟利。渠等
    之賭博方式係賭客以新臺幣（下同）10元硬幣兌換代幣1枚
    ，而投入上開機台內把玩押注，隨把玩結果而得倍數不等之
    分數，剩餘分數則可以1比1之方式洗分且向乙○○兌換現金
    ，若分數全輸，則現金歸甲○○所有。嗣於96年11月28日上
    午10時許，為警持本院核發之搜索票在上開地點搜索而查獲
    ，並扣得會員資料1冊，復於97年1月4日為警持臺灣臺中地
    方法院檢察署扣押命令，扣得「獵鯊販賣機」1台、「世界
    盃彈珠台」3台、「跑馬」3台、「滿貫大亨」2台、「超越
    顛峰跑馬」1台、「魔法球」1台、「大舞台」3台、「超級
    大舞台」1台、「超級金象王」1台等電子遊戲機台及其內代
    幣共計8155枚等物，因認被告乙○○涉嫌犯有刑法第266條
    第1項、第268條等罪嫌。
二、按犯罪事實應依證據認定之，無證據不得認定犯罪事實；不
    能證明被告犯罪者，應諭知無罪之判決，刑事訴訟法第154
    條第2項、第301條第1項分別定有明文。次按事實之認定，
    應憑證據，如未能發現相當證據，或證據不足以證明，自不
    能以推測或擬制之方法，以為裁判基礎；又所謂認定犯罪事
    實之證據，係指足以認定被告確有犯罪行為之積極證據而言
    ，而認定犯罪事實所憑之證據，雖不以直接證據為限，間接
    證據亦包括在內，然而無論直接或間接證據，其為訴訟上之
    證明，須於通常一般人均不致有所懷疑，而得確信其為真實
    之程度，始得據之為有罪之認定，倘其證明尚未達到此一程
    度，而有合理懷疑存在時，事實審復已就其心證上理由予以
    闡述，敘明其如何無從為有罪之確信，因而為無罪之判決，
    尚不得任意指為違法（最高法院29年上字第3105號、40年台
    上字第86號、76年台上字第4986號等判例要旨供參）。另按
    ，檢察官就被告犯罪事實，應負舉證責任，並指出證明之方
    法；因此，檢察官對於起訴之犯罪事實，應負提出證據及說
    服之實質舉證責任；倘其所提出之證據，不足為被告有罪之
    積極證明，或其闡明之證明方法，無從說服法官以形成被告
    有罪之心證，基於無罪推定之原則，自應為被告無罪判決之
    諭知（最高法院92年台上字第128號判例要旨供參）。
三、公訴人認為被告乙○○涉嫌犯有刑法第266條第1項、第268
    條之意圖營利供給賭博場所與聚眾賭博等罪嫌，係以：共犯
    甲○○於警、偵訊所為之供述及上開扣案物品等，資為論據
    。訊據被告乙○○固不否認受共犯甲○○之雇用，於本件便
    利超商擔任店員之工作，並為前來把玩電子遊戲機台之顧客
    兌換代幣等情，然堅決否認有何賭博之犯行，辯稱：上開電
    子遊戲機具雖供不特定客人把玩，惟顧客以代幣把玩機台後
    ，若不願繼續把玩時，僅得以所累積之分數兌換積分卡，留
    供下回把玩之用，並無洗分金錢予顧客之賭博行為等語。
四、經查：
  (一)共犯甲○○為該「麻吉超商」之負責人，而該超商復有經營
    電子遊戲場之營業項目，其遊戲場（登記名稱為「錢多多電
    子遊戲場」）係限制級之電子遊戲場，擺放之電子遊戲機類
    別為益智類、鋼珠類及娛樂類，此有臺中縣政府95年1月20
    日中縣營字第09500298號營利事業登記證及府建商字第0950
    001018號電子遊戲場營業級別證附卷可按（詳偵卷第11至12
    頁），而為警於97年1月4日查扣上開電子遊戲機台時，該店
    確實擺設有「獵鯊販賣機」1台、「世界盃彈珠台」3台、「
    跑馬」3台、「滿貫大亨」2台、「超越顛峰跑馬」1台、「
    魔法球」1台、「大舞台」3台、「超級大舞台」1台、「超
    級金象王」1台等電子遊戲機台（以上機台內各有代幣多枚
    ，共計為警扣得8,155枚），而該等電子遊戲機台斯時正插
    電、開機使用中，且適有顧客廖介禧、林裕家正在把玩等情
    ，有證人廖介禧、林裕家之警詢筆錄、員警職務報告書、案
    發現場照片多幀在卷可憑，並有上開電子遊戲機台與代幣扣
    案可佐，是本件應予審究者即為被告乙○○是否有受共犯甲
    ○○之指示，於顧客把玩機台押注後，隨把玩機台所得積分
    以1比1之方式洗分現金，而與不特定顧客進行對賭之賭博行
    為。
  (二)查依據共犯甲○○涉嫌賭博案件之起訴書之記載，共犯甲○
    ○係涉嫌接受王信驊之指揮，參與以張守貴為首所經營之宏
    國企業有限公司，而該宏國企業有限公司實際上係以在集團
    成員所經營之便利商店之密室經營賭博性電動玩具與不特定
    人對賭以營業牟利，而共犯甲○○係負責擺設電子遊戲機台
    於本案址設臺中縣太平市○○路91號之「麻吉超商」（負責
    人為甲○○本人，有取得電子遊戲場業之級別許可證）及址
    設臺中縣太平市○○路250號之「巨富便利商店」（負責人
    非甲○○本人，未取得電子遊戲場業之級別許可證），而以
    類似直營傳銷之方式，與王信驊、張守貴等人共同經營賭博
    性電玩，該案經臺灣臺中地方法院檢察署另案偵查後提起公
    訴，刻正由本案另以97年度訴字第1113號審理中，有該案起
    訴書及共犯甲○○之臺灣高等法院被告前案紀錄表在卷可按
    ，並經調取本院97年度訴字第1113號卷核閱屬實。惟查，共
    犯甲○○於偵訊時係供稱：「（問：平時何人幫你看管你們
    所寄放之機台？）請便利超商店員幫忙換代幣給客人，客人
    所贏得之分數由店家與他們處理，店家要與客人如何換我們
    不管，店家可能換現金給客人。」等語（詳97年度偵字第20
    94號卷第24頁背面），復於本院97年度訴字第1113號準備程
    序時供稱：「賭博部分我認罪，機台我只寄放一家，那一家
    是沒有牌照的（按指未經申請經營電子遊戲場業許可證），
    機台所得我與店家五五分... 」等語（詳本院97年度訴字第
    1113號影卷97年4月18日準備程序筆錄第15頁），是單憑共
    犯甲○○於偵查及本院另案之供述內容，僅能確知共犯甲○
    ○就其所負責之址設臺中縣太平市○○路250號之「巨富便
    利商店」部分，坦承確有經營賭博性電動玩具與不特定人對
    賭營業牟利之行為，然就其上開供述內容，並無從確知其本
    人所經營之本件「麻吉超商」是否亦有經營賭博性電動玩具
    與不特定人對賭營業牟利之行為，甚而本案被告乙○○是否
    確有受共犯甲○○之指示，於顧客把玩機台押注後，隨把玩
    機台所得積分以1比1之方式洗分現金，而與不特定顧客進行
    對賭之賭博行為等情節。
  (三)次查，共犯甲○○經本院以證人身分合法傳喚、拘提其先後
    於97年8月7日、同年9月26日及同年10月17日到院作證，然
    其均無正當理由不到庭，且拘提未獲，有各該審判筆錄、送
    達回證及拘提報告書等在卷可按，檢察官雖主張共犯甲○○
    於96年11月28日警詢所為之供述應認有證據能力，而得作為
    不利於本案被告乙○○認定之證據；惟按，「共同被告」之
    自白及不利於他被告之陳述，對被告本人而言，本質上為證
    人，即應分離審判程式，準用證人之調查證據程式；又被告
    以外之人於審判中有無法傳喚或傳喚不到者，其於檢察事務
    官、司法警察官或司法警察調查中所為之陳述，經證明具有
    可信之特別情況，且為證明犯罪事實之存否所必要者，得為
    證據，刑事訴訟法第159條之3第3款定有明文，該條規定既
    為傳聞證據法則之例外規定，是審以傳聞證據法則之立法目
    的以及對於被告對質詰問權保障之法制規範，當須嚴格貫徹
    例外規定之審核條件，不得僅以該被告以外之人於審判中有
    無法傳喚或傳喚不到之情形，即得率予認定其前於警詢所為
    之陳述必然得成為傳聞證據法則之例外，否則刑事訴訟法就
    傳聞證據法則之規定及憲法所保障被告之對質詰問權將無疑
    形同具文而遭架空。基此，共犯甲○○於警詢之陳述是否具
    有「可信之特別情況」，而得依刑事訴訟法第159條之3第3
    款規定，例外認為具有證據能力，自應由提出此證據方法之
    檢察官負其舉證釋明之責任；然衡諸全案證據資料，並經調
    閱本院97年度訴字第1113號全部案卷審閱後，就共犯甲○○
    該次警詢筆錄作成當時之相關客觀情況，僅見該份警詢筆錄
    附卷可佐，而無任何其他人證、書證、物證足以旁佐、釋明
    確有任何「可信之特別情況」，是衡諸上開說明，自不得僅
    以共犯甲○○於本案審判中有無法傳喚或傳喚不到之情形，
    即率予認定其前於警詢所為之陳述具有證據能力，並進而作
    為不利於本案被告乙○○認定之依據。
  (四)此外，為警於97年1月4日在上開「麻吉超商」查扣上開電子
    遊戲機台時，適有顧客廖介禧、林裕家正在把玩而一併遭警
    查獲，然依據員警所製作之職務報告書、證人廖介禧、林裕
    家之警詢筆錄及查獲現場照片等，均不足以證明被告乙○○
    確有於顧客把玩機台押注後，隨把玩機台所得積分以1比1之
    方式洗分現金，而有與不特定顧客進行對賭之賭博行為，故
    亦均無得作為不利於被告認定之依據，併予敘明。
  (五)綜上所述，本案並無積極證據足以證明被告乙○○確實有受
    共犯甲○○之指示，於顧客把玩機台押注後，隨把玩機台所
    得積分以1比1之方式洗分現金，而與不特定顧客進行對賭之
    賭博行為，亦無積極證據足堪證明被告乙○○另有依顧客所
    得積分而提供有價證券或其他通貨為獎品之情事（按電子遊
    戲場業管理條例第14條第2項第1款尚有規定「不得提供現金
    、有價證券或其他通貨為獎品」），是綜觀全案證據資料，
    尚不足已證明被告乙○○所擔任店員之該「麻吉超商」，於
    提供上開電子遊戲機台供不特定顧客把玩，有何洗分現金、
    有價證券或通貨，而達足以誘發人性貪利好勝之心，進而使
    人為求贏取該等價值之商品，遂沈迷其中以致玩物喪志之程
    度，而已逾越現代社會活動之實況所反映及合理容許之娛樂
    現象，且對社會公序良俗及善良秩序顯有危害等情事，是公
    訴人認被告乙○○有賭博之行為，即尚乏依據。
五、綜上所述，公訴人所舉之前揭證據，其為訴訟上之證明，尚
    難認已達通常一般之人均不致於有所懷疑，而得確信其為真
    實之程度者，則上開證據既均不足以證明被告確有被訴賭博
    之犯行，本院復查無其他積極證據足資認定之，則本件被告
    被訴之犯行，即屬不能證明，揆諸前開法條規定及判例意旨
    ，自應諭知被告無罪之判決，以示慎審。
六、據上論斷，應依刑事訴訟法第301條第1項，判決如主文。
中    華    民    國    97    年    10    月    31    日
                  刑事第十二庭  法  官  廖慧如
上正本證明與原本無異。
如不服本判決，應於收受送達後10日內向本院提出上訴書狀（應
敘述具體理由並附繕本）。
上訴書狀如未敘述理由，應於上訴期間屆滿後20日內補提理由書
於本院。
                                書記官  張宏清
中    華    民    國    97    年    10    月    31    日


司法院資訊處製作；財團法人民間司法改革基金會備份。
